高雄高等行政法院簡易判決　　　　　　　　　　　　　九十三年度簡字第二一七號
　　原　　　告　福泰皮業有限公司
　　代　表　人　甲○○
　　訴訟代理人　丁○
　　被　　　告　雲林縣政府
　　代　表　人　乙○○○○○○.
　　訴訟代理人　丙○○
右當事人間因水污染防治法事件，原告不服行政院環境保護署中華民國九十三年四月
十三日環署訴字第０九三００二六０九六號訴願決定，提起行政訴訟。本院判決如左
：
    主  文
原告之訴駁回。
訴訟費用由原告負擔。
    事實及理由
甲、程序部分：
    本件原告起訴後，被告代表人張榮味縣長自九十三年八月二十六日起改由張清良
    縣長代理接任，茲被告新任代表人張清良縣長具狀聲明承受訴訟，核無不合，應
    予准許，合先敘明。
乙、實體部分：
一、緣原告係從事製革、皮革加工業，其污水處理設備排放之廢水經行政院環境保護
    署環境督察總隊中區環境督察大隊（下稱環保署中區大隊）於民國（下同）九十
    二年十月三日派員前往稽查採樣，檢驗結果管制項目中之「生化需氧量」檢測值
    為三六‧七毫克／公升（㎎／Ｌ），未符合放流水標準（生化需氧量：最大限值
    為三０㎎／Ｌ），違反水污染防治法第七條第一項之規定，案移被告依同法第四
    十條規定，裁處原告罰鍰新臺幣（下同）六萬元，並通知限期於九十三年二月十
    六日前完成改善。原告不服，提起訴願，經遭決定駁回，遂提起本件行政訴訟。
二、原告起訴主張略謂：（一）原告於九十二年十月三日被採樣之水，雖被告認定結
    果，生化需氧量三六‧七毫克／公升（㎎／Ｌ）未符合放流水標準第二條表列「
    工廠、礦場廢水印染整理業、製革業」所定限值（生化需氧量三０毫克／公升）
    ，原告對該認定，殊難甘服。（二）原告排放水質，確無如被告認定結果「有違
    反水污染防治法第七條第一項‧‧‧規定」。是原告向抽驗機關索取「同時取樣
    之水一瓶」當日送往經政府認可之財團法人臺灣省農畜發展基金會附設水質檢驗
    中心作檢驗，其結果為「合格」。（三）原告依被告之抽樣水，經政府認定之財
    團法人臺灣省農畜發展基金會附設水質檢驗中心之水質樣品檢驗報告：「生化需
    氧量二０‧五㎎／Ｌ」與原處分相差一六‧二㎎／Ｌ，故訴願決定及原處分均有
    違誤，請撤銷訴願決定及原處分云云。被告則以：（一）依據水污染防治法第七
    條第一項規定，排放廢（污）水於地面水體者，應符合放流水標準。又同法第四
    十條規定：違反第七條第一項規定者，處新台幣六萬元以上六十萬元以下罰鍰，
    並通知限期改善，屆期仍未完成改善者，按日連續處罰。（二）本案經被告函文
    環保署中區大隊針對稽查當時提出陳訴意見，經該隊於九十三年一月六日以環署
    督字第０九三０００一三六六號函回覆在案。依據來函說明二、三所示本案稽查
    之採樣程序、水樣保存程序皆依規定辦理並經會同人員確認無誤後簽名，且稽查
    採樣過程現場拍照存證，均符合品保品管規定，其數據經審核結果無誤，綜上所
    述，原告違反水污染防治法事實俱在。（三）綜上所陳，被告所為處分並未逾越
    法令規定，故請將原告之訴駁回等語置辯。
三、按「事業、污水下水道系統或建築物污水處理設施，排放廢（污）水於地面水體
    者，應符合放流水標準。」、「事業或污水下水道系統排放廢（污）水，違反第
    七條第一項或第八條規定者，處新臺幣六萬元以上六十萬元以下罰鍰，並通知限
    期改善，屆期仍未完成改善者，按日連續處罰；情節重大者，得命其停工或停業
    ；必要時，並得廢止其排放許可證、簡易排放許可文件或勒令歇業。」分別為水
    污染防治法第七條第一項及第四十條所明定。
四、經查，原告係從事製革、皮革加工業，其污水處理設備排放之廢水經環保署中區
    大隊於九十二年十月三日派員前往稽查採樣，檢驗結果管制項目中之「生化需氧
    量」檢測值為三六‧七毫克／公升（㎎／Ｌ），未符合放流水標準（生化需氧量
    ：最大限值為三０㎎／Ｌ），違反水污染防治法第七條第一項之規定，案移被告
    依同法第四十條規定，裁處原告罰鍰六萬元，並通知限期於九十三年二月十六日
    前完成改善等情，為兩造所不爭執，並有被告九十二年十一月二十日府環三字第
    九二三六００四五七三號函檢附原告違反水污染防治法案件處分書、環保署中區
    大隊水質檢驗報告等影本，附於原處分卷可稽，堪以認定。
五、原告雖仍執前詞以為爭執，惟查，環保署中區大隊於九十二年十月三日派員前往
    原告處稽查時，曾會同該公司員工黃新發於廢水放流口處採樣，現場並請黃新發
    確認無誤後簽名，且稽查採樣過程現場拍照存證，此有環保署九十二年十月三日
    環境稽查工作紀錄及該署中區大隊告發相片等影本，附於原處分卷可憑。又依環
    境保護業務稽查督察作業參考手冊附錄四水質樣品保存方法，其中關於生化需氧
    量之保存方法，應以暗處、４℃冷藏，復觀諸本件環保署稽查工作紀錄之採樣或
    現場檢、監測欄內容，足見上開環保署中區大隊之稽查人員所採集之水質樣品生
    化需氧量，符合環境保護業務稽查督察作業參考手冊附錄四水質樣品保存方法。
    是環保署中區大隊從原告處所採集之水質樣品，檢測出生化需氧量為三六‧七㎎
    ／Ｌ，高於放流水標準（三０㎎／Ｌ），足堪採信。而本件原告雖訴稱其於環保
    署中區大隊稽查時，向該中區大隊要一瓶採樣之水，自行送到財團法人臺灣省農
    畜發展基金會附設水質檢驗中心檢驗，其檢驗結果為合格云云，然原告亦自陳其
    所送檢驗的水樣，從採樣到送驗期間，都沒有開啟瓶封、踐行加酸，也沒有冷藏
    於攝氏４℃以下等語，此有本院九十三年八月十日準備程序筆錄附卷可稽，是原
    告所自行送驗之水質樣品生化需氧量，並未符合環境保護業務稽查督察作業參考
    手冊附錄四水質樣品保存方法。從而，原告所執其另送財團法人臺灣省農畜發展
    基金會附設水質檢驗中心之水質樣品檢驗報告結果，因其保存方法未符規定，自
    難遽採，況依前述水污染防治法第七條第一項之規定，事業、污水下水道系統或
    建築物污水處理設施，排放廢（污）水於地面水體者，應符合放流水標準，係指
    所排放廢污水應全部符合放流水標準，是本件稽查單位其稽查採樣時，採取多數
    樣本，惟僅須其中一樣本經檢驗不合格，即屬違反上揭規定，應受處罰，非謂所
    採之多數樣本，僅須其中一樣本經檢驗合格，即認其所排放廢污水全面合格而不
    須處罰，是原告其另送財團法人臺灣省農畜發展基金會附設水質檢驗中心之水質
    樣品檢驗報告結果，縱確屬合格，揆諸前述說明，原告仍無法卸責，是原告前揭
    指訴，要無足採。
六、縱上所述，被告所為原處分並無違誤，訴願決定予以維持，並無不合。原告起訴
    意旨求予撤銷，為無理由，應予駁回，並不經言詞辯論為之。
據上論結，本件原告之訴為無理由，爰依行政訴訟法第二百三十三條第一項、第二百
三十六條、第一百九十五條第一項後段、第九十八條第三項前段，判決如主文。
中　　　華　　　民　　　國    九十三　　年　  　九　　　月　　二十九　　日
                              高雄高等行政法院第二庭
                                          法      官  林勇奮
右為正本係照原本作成。
如不服本判決，應於送達後二十日內，向本院提出上訴狀並表明上訴理由，如於本判
決宣示後送達前提起上訴者，應於判決送達後二十日內補提上訴理由書（須按他造當
事人人數附繕本）。提起上訴應預繳送達用雙掛號郵票七份（每份三十四元）。
中　　　華　　　民　　　國    九十三　　年　  　九　　　月　　二十九　　日
                                          法院書記官  黃玉幸
附註：
行政訴訟法第二百三十五條（第一項、第二項）：
對於適用簡易程序之裁判提起上訴或抗告，須經最高行政法院之許可。
前項許可，以訴訟事件所涉及之法律見解具有原則性者為限。
